臺灣臺北地方法院交通事件裁定　　　　 96年度交聲字第340號
　　原處分機關　交通部公路總局臺北區監理所
　　聲明異議人
　　即受處分人　甲○○
上開受處分人因違反道路交通管理處罰條例案件，對交通部公路
總局臺北區監理所於中華民國九十六年三月六日所為之處分（北
監自裁字第裁四○—ＺＣＣ○一一四九六號），聲明異議，本院
裁定如下：
    主  文
原處分撤銷。
甲○○汽車駕駛人，汽車行駛於高速公路，而不遵管制之規定，
處罰鍰新臺幣仟元。
    理  由
一、按汽車行駛高速公路，應依速限標誌指示，高速公路交通管
    制規則第五條前段定有明文。次按汽車行駛於高速公路或設
    站管制之道路，而不遵管制之規定者，處汽車駕駛人新臺幣
    （下同）三千元以上六千元以下罰鍰，九十五年七月一日修
    正生效前道路交通管理處罰條例第三十三條第一項定有明文
    。另按違反道路交通管理處罰條例第三十三條第一項之事件
    ，期限內繳納或到案聽候裁決者，處三千元罰鍰，本件應適
    用之違反道路交通管理事件統一裁罰基準及處理細則第二條
    第二項亦定有明文。
二、本件受處分人即聲明異議人甲○○於民國九十三年四月三十
    日上午七時十七分許，駕駛車牌號碼○三六八—ＧＺ號自用
    小客車在國道一號高速公路由北向南行駛，途經國道一號高
    速公路南向一百五十二公里處，以一百十四公里之時速行駛
    ，超過該處時速一百公里之速限十四公里而不遵管制之規定
    ，經交通部國道公路警察局第三警察隊管獻芝使用自動照相
    測速器測速攝影後，以受處分人違反道路交通管理處罰條例
    第三十三條第一項汽車行駛高速公路不遵管制之規定，逕行
    舉發開立公警局交字第ＺＣＣ○一一四九六號之舉發通知單
    並指定應於九十三年六月二十五日前繳納罰鍰或前往原處分
    機關即交通部公路總局臺北區監理所聽候裁決，因上開舉發
    通知單招領逾期而經舉發機關依據行政程序法第七十四條之
    規定於九十三年七月二十七日完成寄存送達程序，嗣經受處
    分人於九十六年二月一日具狀申述，原處分機關認受處分人
    確有前開違規行為，乃依據道路交通管理處罰條例第三十三
    條第一項之規定裁處最高額六千元之罰鍰。
三、依據受處分人具狀所陳就其曾於案發時駕駛上開車輛行經上
    開地點處等情固不否認，惟辯稱：伊並未收受本案之舉發通
    知及採證照片，而本案發生在九十三年四月間，且伊自九十
    三年四月起至九十六年均無拒繳罰鍰之行為，若伊知道有此
    違規，一定會迅速繳款，尚難以伊未收受上開舉發通知單即
    加重處罰等語。經查：本案受處分人確有於上開時間駕駛上
    開車輛以一百十四公里之時速行駛上開地點而超過上開地點
    時速一百公里之速限十四公里等情，有相關測速採證照片一
    張在卷可參，受處分人確有上開交通違規行為，堪以認定。
    另就送達部分，按處理違反道路交通管理事件，有關文書送
    達之程序，依行政程序法之規定送達，於應受送達人之住居
    所、事務所或營業所為之。但在行政機關辦公處所或他處會
    晤應受送達人時，得於會晤處所為之。對於機關、法人、非
    法人之團體之代表人或管理人為送達者，應向其機關所在地
    、事務所或營業所行之。但必要時亦得於會晤之處所或其住
    居所行之。應受送達人有就業處所者，亦得向該處所為送達
    。於應送達處所不獲會晤應受送達人時，得將文書付與有辨
    別事理能力之同居人、受僱人或應送達處所之接收郵件人員
    。前項規定於前項人員與應受送達人在該行政程序上利害關
    係相反者，不適用之。應受送達人或其同居人、受僱人、接
    收郵件人員無正當理由拒絕收領文書時，得將文書留置於應
    送達處所，以為送達。送達，不能依前二條規定為之者，得
    將文書寄存送達地之地方自治或警察機關，並作送達通知書
    兩份，一份黏貼於應受送達人住居所、事務所、營業所或其
    就業處所門首，另一份交由鄰居轉交或置於該送達處所信箱
    或其他適當位置，以為送達。前項情形，由郵政機關為送達
    者，得將文書寄存於送達地之郵政機關。寄存機關自收受寄
    存文書之日起，應保存三個月，違反道路交通管理事件統一
    裁罰基準及處理細則第五條、行政程序法第七十二條至第七
    十四條分別定有明文。本案舉發機關因送達本案舉發通知單
    招領逾期而依行政程序法第七十四條完成寄存送達程序，固
    核與上開規定無違，惟本案通知受處分人應到案時間為九十
    三年六月二十五日，卻迄至九十三年七月二十七日始完成寄
    存送達之程序，受處分人本無從依舉發通知單之指示按時繳
    納罰鍰或前往原處分機關聽候裁決，是原處分機關漏未審酌
    上開情況而裁決最高額之罰鍰，即難認為允恰，本件受處分
    人之異議雖無理由，惟原處分既有不當，自應由本院將原處
    分撤銷，並依據九十五年七月一日修正生效前道路交通管理
    處罰條例第三十三條第一項及違反道路交通管理事件統一裁
    罰基準及處理細則第二條第二項之規定，裁處如主文所示，
    以資適法。
據上論斷，應依道路交通案件處理辦法第二十條前段，裁定如主
文。
中　　華　　民　　國　　96　　年　　4 　　月　　25　　日
                        臺灣臺北地方法院交通法庭
                            法  官  唐于智
上正本證明與原本無異。
如不服本裁定，應於裁定送達後5 日內向本院提出抗告狀。
                            書記官  李玟郁
中　　華　　民　　國　　96　　年　　4 　　月　　25　　日
